臺灣板橋地方法院交通事件裁定　　　 100年度交聲字第4080號
原處分機關　交通部公路總局臺北區監理所
聲明異議人
即受處分人　徐孝平
送達代收人　王碧英
上列受處分人因違反道路交通管理處罰條例案件，不服交通部公
路總局臺北區監理所中華民國【下同】100 年11月8 日所為之北
監自裁字第裁40-C00000000號處分（原舉發通知單號：99年3 月
18日北縣警交大字第C00000000 號），聲明異議，本院裁定如下
：
    主  文
異議駁回。
    理  由
一、原處分意旨以：異議人即受處分人徐孝平於民國（下同）99
    年3 月12日晚間6 時10分許，駕駛車牌號碼9968-YP 號自小
    客車，沿改制前之臺北縣三重市（現改制為新北市三重區，
    下同）環河南路往14號越堤道方式行駛，於行經該市○○○
    路與14號越堤道之交岔路口欲轉彎繼續行駛時，自後方追撞
    同向由案外人謝寶梅騎乘之車號NS8-983 號重型機車而肇事
    ，並致謝某人車倒地，且受有右小腿挫傷、左膝擦挫傷、口
    腔黏膜擦傷等傷害，詎異議人於肇事後，竟未下車察看並救
    護謝某，亦未告知謝某關於其姓名與聯絡方式，復未採取其
    他必要措施，即駕車逃逸，嗣經目擊證人王生源記下肇事車
    牌號碼並報警處理，始據到場之臺北縣政府警察局三重分局
    員警循線查悉上情，並為警掣單舉發。上開交通違規案移請
    原處分機關即交通部公路總局臺北區監理所辦理，原處分機
    關依其調查所得事證，認定異議人確有前揭違規事實，依道
    路交通管理處罰條例第62條第4 項前段【本院按：原裁決書
    未及記載「前段】及同條例第67條第3 項【另按：原裁決書
    未及記載「第3 項」】之規定，裁決吊銷異議人之駕駛執照
    ，1 年內不得考領駕駛執照。
二、異議人聲明不服意旨則稱：伊於99年3 月12日晚間6 時許
    ，駕駛車號9968-YP 號自小客車，自位在士林之辦公室經重
    陽橋、沿三重市○○路段返回板橋市住家後，同日晚間9 時
    30分，突有管區警員至伊家中並要求伊前往三重警局到案說
    明，伊即依通知到局，嗣為該局警員莊勝烜告知伊於當日晚
    間行車至三重市○○○路往14號越堤道路前，轉彎時自後追
    撞同向由謝寶梅騎乘之機車，致其人車倒地受傷，經路人記
    下車號報警處理，並要控告伊肇事逃逸，但伊當日駕車返家
    路途中均未發生任何碰撞情形，伊未下車察看，自屬合理，
    又何來肇事逃逸一說？伊係聽聞警員告知可與謝寶梅和解
    即可撤銷告訴，伊為避免興訟煩累，遂向警員要求和解，並
    由警員連繫謝女士，而於99年3 月20日在警局達成和解，並
    賠償謝女士醫藥費及修車費計5 千元暨撤銷告訴，豈料和解
    後，仍於同年3 月下旬接獲三重警局寄發之違規紅單，其上
    載明伊有駕車肇事致人受傷而逃逸之事實；本案經臺灣板
    橋地方法院檢察署檢察官偵查後作出緩起訴處分並確定，伊
    亦已向國庫繳付2 萬元，但該處分書內對於伊駕駛車輛並無
    碰撞痕跡、伊在警局陳稱並未發現任何碰撞車禍等有利情詞
    ，均未提及，而演變為伊確有肇逃情事，致伊權益受損；
    伊所駕上開自小客車係新購車輛，並有車損理賠保險，伊主
    觀上實無肇事逃逸之必要；懇請撤銷原處分，予以免除肇逃
    之責等云云。
三、按汽車駕駛人駕駛汽車肇事致人受傷者，應即採取救護措施
    及依規定處置，並通知警察機關處理，不得任意移動肇事汽
    車及現場痕跡證據，違反者處3 千元以上9 千元以下罰鍰；
    前項駕駛人肇事致人受傷而逃逸者，並吊銷其駕駛執照，1
    年內不得考領，道路交通管理處罰條例第62條第3 項前段、
    第4 項前段及第67條第3 項分別定有明文。查前揭條例第62
    條規定之立法本旨，係在增進行車安全、保護他人權益，以
    維持社會秩序。蓋道路交通事故發生後，有受傷或死亡之情
    形者，應即時救護或採必要之措施以防止損害範圍之擴大。
    如駕駛人於肇事後，隨即駕車逃離現場，不僅使肇事責任認
    定困難，更可能使受傷之人喪失生命，自有從嚴處理之必要
    。是汽車駕駛人駕駛汽車發生交通事故，不論其責任之歸屬
    為何（即不論有無過失），均有義務留在肇事現場，採取救
    護或其他必要措施，並向警察機關報告，以保護他人權益，
    同時釐清肇事責任。凡肇事人於行車肇事致人受傷或死亡，
    未即採取救護或其他必要措施並向警察機關報告，即駕車駛
    離現場者，均應依前開規定處罰。
四、經查：
(一)、本件異議人徐孝平於99年3 月12日晚間6 時10分許，駕駛車
    號9968-YP 號自小客車，沿臺北縣三重市○○○路往14號越
    堤道方式行駛，於行經該市○○○路與14號越堤道之交岔路
    口時，因有「汽車駕駛人駕駛汽車肇事致人受傷而逃逸」之
    違規行為，經臺北縣政府警察局交通警察大隊三重分隊警員
    莊勝烜於99年3 月18日，填製臺北縣政府警察局北縣警交大
    字第C00000000 號舉發違反道路交通管理事件通知單（下稱
    舉發單）舉發（見本院卷第9 頁），再為原處分機關依道路
    交通管理處罰條例第62條第4 項前段、第67條第3 項之規定
    ，於100 年11月8 日，以北監自裁字第裁40-C00000000號違
    反道路交通管理事件裁決書（見本院卷第7 頁），裁處吊銷
    異議人之駕駛執照，1 年內禁考；尚於同上裁決之簡要理由
    欄內，併予記載異議人如上之一行為，經臺灣板橋地方法院
    檢察署99年偵字第11092 號緩起訴確定，且向國庫支付2 萬
    元，無須繳納罰鍰等意旨。
(二)、查異議人因如上駕車肇事致人受傷而逃逸之同一行為，涉犯
    刑法第185 條之4 肇事逃逸罪嫌，為警移請臺灣板橋地方法
    院檢察署檢察官偵查辦理後，經檢察官審酌異議人就旨揭違
    規事實坦承不諱，並核與證人謝寶梅、王生源之證述情節相
    符，復據查獲警察機關製作之道路交通事故現場圖2 紙、道
    路交通事故調查報告表（一）、（二）、臺北縣政府警察局
    三重分局道路交通事故肇事人自首情形記錄表、臺北縣政府
    警察局舉發違反道路交通管理事件通知單、行政院衛生署臺
    北醫院診斷證明書、車籍查詢資料單2 紙及現場照片10張等
    予以佐證（參臺灣板橋地方法院檢察署99年度偵字第11092
    號緩起訴處分書理由欄二，見本院卷第10頁正及反面）。基
    此，檢察官認為異議人如上駕駛汽車肇事致人受傷而逃逸之
    罪嫌堪以認定，但顧念異議人無前科，坦承犯行，態度良好
    ，且已與告訴人謝寶梅達成和解，謝寶梅亦願意原諒被告並
    撤回其告訴，有臺北縣三重市調解委員會99年刑調字第605
    號調解書、聲請撤回告訴狀1 份為憑，並參酌刑法第57條所
    列事項及公共利益之維護等情，而作出緩起訴期間1 年，並
    命異議人書立悔過書，且應向國庫繳付2 萬元之緩起訴處分
    ；又前述緩起訴處分經該管檢察官職權聲請再議結果，為臺
    灣高等法院檢察署以99年5 月14日99年度上職議字第6701號
    駁回再議確定（見本院卷第14頁正及反面）。據上，堪悉異
    議人於旨揭時、地，確有肇事致人受傷，未採取救護或其他
    必要措施而逃逸之交通違規行為無訛。惟異議人竟又於本院
    具狀反覆其詞，並否認其有肇事致人受傷而逃逸之情，顯不
    足採信。
(三)、是據上說明，前開緩起訴處分係以上稱之異議人供述、證人
    謝寶梅、王生源2 人所為證詞，以及查獲警察機關於勘察本
    件交通事故案全貌，並依法製作有道路交通事故現場圖2 紙
    、道路交通事故調查報告表（一）、（二）、臺北縣政府警
    察局三重分局道路交通事故肇事人自首情形記錄表、臺北縣
    政府警察局舉發違反道路交通管理事件通知單、行政院衛生
    署臺北醫院診斷證明書、車籍查詢資料單2 紙及現場照片10
    張等事證，據此認定異議人有「汽車駕駛人駕駛汽車肇事致
    人受傷而逃逸」之事實；舉發單位復憑稽前揭調查所得各事
    證，判認其確有如上違規行為，方對異議人掣單舉發。是異
    議人空言指摘緩起訴處分未記明伊有利情詞，致伊權益受損
    ，應係誤會，容不足取。再，交通事故肇事責任之有無，因
    涉損害賠償責任擔負與否暨其範疇之認定，自與個人權益息
    息相關，倘若異議人並無首開駕車肇事致人受傷而逃逸之行
    為，當可向檢察官提出充分事據以明全情，尚無汲汲營營、
    積極追求與他方告訴人謝某達成和解賠償並求為撤回告訴之
    理；此亦非異議人泛稱「為免訟累」情詞所可釋義者。故異
    議人如上辯解，核不足採。
(四)、承前旨，堪悉異議人確有首開「駕車肇事致人受傷而逃逸」
    之一行為，同時觸犯刑事法律（刑法第185 條之4 ）及違反
    行政法上義務之規定（道路交通管理處罰條例第62條第4 項
    前段）。而按行政罰法第26條第1 項規定：「一行為同時觸
    犯刑事法律及違反行政法上義務規定者，依刑事法律處罰之
    。但其行為應處以其他種類行政罰或得沒入之物而未經法院
    宣告沒收者，亦得裁處之。」，此規定乃揭櫫「一行為不二
    罰」原則，其立法理由之說明在於，行為人因一行為同時觸
    犯刑事法律及違反行政法上義務規定，由於刑罰與行政罰同
    屬對不法行為之制裁，而刑罰之懲罰作用較強，故依刑事法
    律處罰，即足資警惕者，實無一事二罰再處行政罰之罰鍰處
    分必要；次者，刑事法律處罰，由法院依法定程序為之，與
    行政罰由行政機關以行政程序進行，較符合正當法律程序，
    應予優先適用；至罰鍰以外之沒入或其他種類行政罰（如限
    制或禁止行為之吊扣、吊銷證照處分；另參行政罰法第2 條
    規定），因兼具維護公共秩序作用，為達行政目的，行政機
    關仍得併予裁處。
(五)、續查，異議人因首開駕車肇事致人受傷而逃逸之行為，同時
    涉犯刑法第185 條之4 肇事逃逸罪嫌，經檢察官偵查後，認
    犯罪事實事證明確，符合緩起訴要件，於99年4 月26日以99
    年度偵字第11092 號為緩起訴處分，並經檢察長於99年5 月
    14日以99年度上職議字第6701號駁回再議聲請而確定，有前
    開緩起訴處分書、駁回再議處分書各在卷可稽；又如上緩起
    訴期間為1 年，自99年5 月14日起迄於100 年5 月13日屆滿
    ，同有臺灣板橋地方法院檢察署99年5 月31日99年偵字第11
    092 號檢察官執行緩起訴處分命令通知書1 紙附卷足佐（見
    本院卷第12頁）。是刑事部分，確如前述，業經檢察官處分
    緩起訴並確定，迄100 年5 月13日緩起訴期間屆滿，則異議
    人於刑事法律程序已終局確定後，經原處分機關依行政罰法
    第26條第1 項但書規定，裁決吊銷其駕駛執照、1 年內禁考
    ，核係為達有效遏止駕駛人肇事致人受傷而逃逸之不法行為
    ，以維護交通安全，並促使駕駛人於肇事後，對被害人即時
    救護，減少被害人之死傷之目的，復具有維護公共秩序之作
    用，是原處分關於吊銷駕駛執照、1 年內禁考之不利裁罰，
    自屬適法有據，亦未違反一事不二罰原則。
五、綜上，本件受處分人確於前開時、地，有「汽車駕駛人駕駛
    汽車肇事致人受傷而逃逸」之違規行為，事證明確。原處分
    機關因認受處分人首開違規行為屬實，依道路交通管理處罰
    條例第62條第4 項前段、第67條第3 項之規定，裁處吊銷駕
    駛執照、1 年內禁考，其認事用法均無違誤，應予維持。本
    件異議人猶執前詞聲明不服，顯無理由，應予駁回。
六、據上論結，應依道路交通事件處理辦法第18條，裁定如主文
    。
中    華    民    國   100    年    11    月    30    日
                       刑事第3 庭法  官   黎錦福
上列正本證明與原本無異。
如不服本裁定，應於裁定送達後5 日內敘明抗告理由，向本院提
出抗告狀。
                                 書記官   蔡麗春
中    華    民    國   100    年    11    月    30    日